【裁判字號】    96,交聲,666
【裁判日期】    970424
【裁判案由】    聲明異議
【裁判全文】
臺灣臺南地方法院交通事件裁定         96年度交聲字第666號
原處分機關  交通部公路總局嘉義區監理所台南監理站
異議人即受
處分人      甲○○
上列受處分人因違反道路交通管理處罰條例案件，對於交通部公
路總局嘉義區監理所台南監理站，民國96年7月30日所為之裁決
處分（處分案號：嘉監南字第裁74-S00000000號），聲明異議，
本院裁定如下：
      主  文
原處分撤銷。
甲○○汽車所有人，報廢登記之汽車仍行駛，處罰鍰新臺幣參仟
陸佰元；車輛沒入。
      理  由
一、原處分意旨略以：異議人即受處分人甲○○（下稱異議人）
    所有而已經報廢登記之車牌號碼UPM-206號輕型機車，於民
    國96年5月7日上午9時50分許，經第3人乙○○駕駛，行經台
    南市○○路與育英路交岔路口處，因「報廢登記之汽車仍行
    駛」，致遭台南市警察局交通隊 (下稱舉發機關)予以製單
    當場舉發，並由第3人乙○○簽名收受，嗣原處分機關即交
    通部公路總局嘉義區監理所臺南監理站，以異議人違規事實
    明確，依道路交通管理處罰條例（下稱處罰條例)第12條第1
    項第9款及第12條第2項 (原處分漏引第2項)暨參酌違反道路
    交通管理事件統一裁罰基準及處理細則之規定，裁處異議人
    罰鍰新臺幣（下同）10800元並車輛沒入等語。
二、本件聲明異議意旨略以：該車已報廢註銷，因當廢棄物買賣
    價格過於便宜，因此才放於異議人圍牆旁雜物堆，被朋友乙
    ○○看見，誤認可廢物利用才騎出街道；又違規當事人已承
    認違規，不應處罰無辜異議人云云，為此聲明異議。
三、按汽車有報廢登記仍行駛之情形者，處汽車所有人3600 元
    以上10800元以下罰鍰，並禁止其行駛；前項第9款之車輛沒
    入之；處罰條例第12條第1項第9款及第2項，分別定有明文
    。
四、本院審酌：
  (一)異議人所有於94年2月1日已經報廢登記之車牌號碼UPM-206
    號輕型機車，於96年5月7日上午9時50分許，經第3人乙○○
    駕駛行經台南市○○路與育英路交岔路口處，因「報廢登記
    之汽車仍行駛」，致遭舉發機關予以製單當場舉發，並由第
    3人乙○○簽名收受，嗣原處分機關以異議人逾期未到案亦
    未向原處分機關陳述意見，遂依處罰條例第12條第1項第9款
    暨參酌違反道路交通管理事件統一裁罰基準及處理細則之規
    定，裁處異議人罰鍰10800元並車輛沒入等事實，有：
    原處分機關裁決書。
    舉發機關舉發違反道路交通管理事件通知單。
    異議人機車各項異動作業登記單影本1紙。(見本院卷第22
      頁)
    等件為證，且為異議人所不否認，此部分事實當可認定。
  (二)異議人經本院改列為證人後，於本院調查中證稱：「乙○○
    沒有和我借車」、「係爭機車乙○○只有騎乘被舉發那1次
    」、「機車報廢，我將鑰匙放在機車方向盤下方的置物箱裡
    面」、「該車報廢已3年，我現在借給他騎乘的是新車」等
    語 (見本院卷第13、14頁)；另證人乙○○於本院調查中則
    證稱：「鑰匙放在鑰匙孔上，我直接開了就騎走了」、「在
    被舉發之前，如果有方便，我就去騎乘該車；如果我有需要
    ，都騎乘該車」、「每次鑰匙都是放在鑰匙孔裡面」、「我
    沒有騎乘異議人其他的機車，每次都是騎乘系爭機車」等語
    (見本院卷第15、16頁)。依此就本件相關事實：被舉發前
    證人是否有向異議人借車；被舉發前證人向異議人借騎系
    爭機車之次數；證人借騎系爭機車時，機車鑰匙放置位置
    等事實，異議人與證人乙○○之證言顯有出入，異議人證言
    之真實性已足以令人起疑。參以證人乙○○係異議人之朋友
    ，衡諸常情應無故攀誣異議人之理，故證人乙○○之證言應
    堪採信，異議人所辯為無理由。
  (三)又處罰條例針對「使用註銷牌照行駛於道路上」之違規行為
    ，係處罰車輛所有人，本件駕駛人違規時，該車所有人既係
    異議人，依規定即應處罰異議人；異議人認為不應受罰，係
    對相關法令之誤解，所辯亦不足採。
  (四)復按行為人有處罰條例之情形者，應填製舉發違反道路交通
    管理事件通知單，並於被通知人欄予以勾記，如受處分人非
    該當場被查獲之駕駛人或行為人，舉發機關應將通知聯另行
    送達之；處理違反道路交通管理事件，有關文書送達之程序
    ，依行政程序法送達之規定，違反道路交通管理事件統一裁
    罰標準及處理細則第11條第1項第2款、第5條分別定有明文
    。次按送達由行政機關自行或交由郵政機關送達，行政程序
    法第68條第1項亦有明文。經查：本件受處分人即異議人非
    當場被查獲之行為人或駕駛人，舉發通知單自應另行送達受
    處分人，使其知應到案日期，或行使其陳述之權利，始為適
    法，本件異議人於本院調查時，雖承認駕駛人乙○○有對其
    告知受舉發違規事實，惟駕駛人乙○○依行政程序法規定，
    顯非合法之送達機關。又遍查全卷，並無舉發機關將舉發通
    知單送達於異議人之相關資料，舉發機關於本院函查相關送
    達資料時，亦回覆「並未另行送達車主甲○○」等語 (見本
    院卷第24頁)，故應認本件舉發單之送達並不合法，嗣原處
    分機關以異議人未依規定日期到案亦未陳述意見，逕依違反
    道路交通管理事件統一裁罰基準表之基準，裁處異議人最高
    額罰鍰10800元，經核原處分機關之裁決即與法有違。
五、綜上所述，本件異議人之異議雖無理由，惟原處分亦有上述
    瑕疵，自應由本院將原處分予以撤銷，又本件違規事實亦已
    明確，故應由本院另對異議人諭知如主文第2項所示之處罰
    ，以資適法。
六、據上論斷，應依道路交通案件處理辦法第20條前段，裁定如
    主文。
中    華    民    國    97    年    4     月    24    日
                        交通法庭法  官  蔡直青
以上正本證明與原本無異。
如不服本裁定，應於收受送達後5日內向本院提出抗告狀。（應
附繕本）
                                書記官  劉鴻瑛
中    華    民    國    97    年    4     月    28    日


司法院資訊處製作；財團法人民間司法改革基金會備份。
